臺灣苗栗地方法院刑事判決
110年度訴字第398號
公  訴  人  臺灣苗栗地方檢察署檢察官
被      告  涂錦明


上列被告因違反洗錢防制法等案件，經檢察官提起公訴（110年
度偵字第761、2350號），本院判決如下：
    主    文
丙○○幫助犯洗錢防制法第14條第1項之洗錢罪，處有期徒刑參月
，併科罰金新臺幣壹萬元，罰金如易服勞役以新臺幣壹仟元折算
壹日。
未扣案之犯罪所得新臺幣伍佰元沒收，於全部或一部不能沒收或
不宜執行沒收時，追徵其價額。
    犯罪事實
一、丙○○預見將自己金融帳戶之提款卡及密碼提供予他人，該帳
    戶極可能成為詐騙份子受領對不特定民眾詐欺所得款項之工
    具，且自該帳戶提領詐得款項後即會造成金流斷點、隱匿該
    犯罪所得之去向，竟因缺錢花用，依其在網路上所見租用帳
    戶之廣告內容，以通訊軟體微信與真實姓名年籍不詳、綽號
    「阿成」之男子（下稱「阿成」）聯繫後，為圖取得每月新
    臺幣（下同）500元之報酬，基於縱若有人利用其金融帳戶
    實行詐欺取財、洗錢犯行亦不違背其本意之幫助詐欺取財及
    幫助洗錢之不確定故意，於民國109年8月初某日，在苗栗縣
    苗栗市苗栗縣政府附近，將其所有中華郵政股份有限公司頭
    屋郵局帳號000-00000000000000號帳戶（下稱本案帳戶）之
    存摺、印章、提款卡及密碼，均提供予「阿成」使用，而任
    令本案帳戶流入不詳詐騙份子（無證據證明有3人以上或有
    未滿18歲之人）之支配、管理下，丙○○並於數日後自「阿成
    」處取得約定報酬500元。上開詐騙份子取得本案帳戶控制
    權後，即共同意圖為自己不法之所有，基於詐欺取財、洗錢
    之犯意聯絡，以如附表所示方法，對如附表所示被害人施用
    詐術，使彼等均陷於錯誤，分別將如附表所示金額轉入本案
    帳戶，詐騙份子旋持提款卡將被害人轉入本案帳戶之款項提
    領一空，藉以製造金流斷點，隱匿上開詐欺犯罪所得之去向
    。
二、案經臺中市政府警察局霧峰分局、高雄市政府警察局鼓山分
    局報告臺灣苗栗地方檢察署檢察官偵查起訴。
    理    由
一、證據能力之說明：
　㈠本判決所引用被告丙○○（下稱被告）以外之人於審判外之言
    詞或書面陳述，業經本院於審判程序對當事人提示並告以要
    旨，檢察官、被告均未就其證據能力聲明異議（見本院卷第
    138至141、373至376頁），應認已獲一致同意作為證據，本
    院審酌相關陳述作成時之情況，尚無違法或證明力明顯過低
    之瑕疵，與本案待證事實復具有相當關連性，認為適當，不
    論該等傳聞證據是否具備刑事訴訟法第159條之1至第159條
    之4所定情形，依同法第159條之5第1項規定，均得作為證據
    。
  ㈡以下認定犯罪事實所憑之照片等非供述證據，皆查無經偽造
    、變造或違法取得之情事，且與本案待證事實具有自然之關
    連性，亦有證據能力。
二、認定犯罪事實所憑之證據及理由：
　　前開犯罪事實，業據被告於本院審理時坦白承認（見本院卷
    第376至385頁），並有本案帳戶之基本資料、客戶歷史交易
    清單（見110年度偵字第761號卷，下稱761偵卷，第209至21
    2頁；110年度偵字第2350號卷，下稱2350偵卷，第179至183
    頁）及如附表「證據名稱」欄所示證據在卷可資佐證，足認
    被告首揭自白與事實相符，可以採信。本案事證明確，被告
    犯行洵堪認定，應依法論科。
三、論罪科刑：
  ㈠被告僅提供本案帳戶之提款卡、密碼予他人供詐欺取財與洗
    錢犯罪使用，並無證據證明其有參與詐欺取財或洗錢之構成
    要件行為，或與本案正犯有共同詐欺取財、洗錢之犯意聯絡
    ，是被告基於幫助之意思，參與詐欺取財、洗錢之構成要件
    以外之行為，為幫助犯，核其所為，係犯刑法第30條第1項
    前段、第339條第1項之幫助詐欺取財罪及刑法第30條第1項
    前段、洗錢防制法第14條第1項之幫助洗錢罪。
  ㈡被告以提供本案帳戶資料之一行為，幫助詐騙份子先後對如
    附表所示2名被害人詐欺取財，為同種想像競合犯；又同時
    觸犯幫助詐欺取財、幫助洗錢等2罪名，為異種想像競合犯
    ，應依刑法第55條前段規定，從一重之幫助洗錢罪處斷。
  ㈢刑之加重、減輕：
　⒈被告曾因公共危險案件，經本院以106年度苗交簡字第163號
    、106年度交易字第459號判決分別判處有期徒刑5月、6月確
    定，入監接續執行後，於108年3月12日執行完畢，有臺灣高
    等法院被告前案紀錄表在卷可稽（見本院卷第35、36頁），
    其受前開徒刑之執行完畢後，5年以內故意再犯本案有期徒
    刑以上之罪，構成累犯。審酌本案縱依累犯規定加重最低本
    刑，亦不生致被告所受刑罰超過所應負擔罪責，或其人身自
    由因此遭受過苛侵害之情形，且與罪刑相當原則無違，爰依
    刑法第47條第1項規定，加重其刑。
　⒉被告為幫助犯，犯罪情節較所幫助之正犯輕微，爰依刑法第3
    0條第2項規定，按正犯之刑減輕之。
　⒊犯前2條之罪（即洗錢防制法第14條之一般洗錢罪、同條例第
    15條之特殊洗錢罪），在偵查或審判中自白者，減輕其刑，
    洗錢防制法第16條第2項定有明文。被告於審判中已自白本
    案幫助洗錢犯行，應依前揭規定，減輕其刑。
　⒋被告所犯罪名之刑同時有加重及二種減輕事由，依刑法第71
    條第1項規定，先加後遞減之。
  ㈣爰以被告之責任為基礎，並審酌其於此詐騙犯案猖獗，利用
    人頭帳戶存提詐欺贓款之事迭有所聞之際，仍不思謹慎管理
    名下金融帳戶，為圖金錢利益，貿然將本案帳戶資料提供予
    來路不明而無信任基礎之人，容任不詳詐騙份子使用本案帳
    戶遂行詐欺取財、洗錢等犯罪，雖被告未參與構成要件行為
    ，可責性較輕，亦僅取得區區500元報酬，顯非最終之獲利
    者，然其所為究已實際造成如附表所示2名被害人合計12萬
    元之財產損害，影響其等家庭經濟與生活條件甚鉅，並使詐
    欺贓款去向得以隱匿，國家機關追查詐欺正犯及被害人尋求
    救濟均趨於困難，降低詐騙份子為警查獲及遭追償不法所得
    之風險，助長社會上詐騙盛行之歪風，危害治安非輕，仍應
    予非難；兼衡被告犯罪後自始坦承提供本案帳戶資料之客觀
    行為，進而於本院審理時自白認罪、正視己過之態度，暨其
    另有公共危險、加重詐欺取財未遂等前科（見本院卷第33至
    40頁，累犯部分不予重複評價）之品行，自述高中肄業學歷
    之智識程度，與父親共同從事裝潢業、生活費由父親提供、
    曾有酗酒習慣但已戒除之生活狀況（見本院卷第385頁）等
    一切情狀，量處如主文所示之刑，並就罰金部分諭知易服勞
    役折算之標準。
四、沒收：
　㈠被告提供本案帳戶資料所獲對價500元，為其犯罪所得，未據
    扣案，應依刑法第38條之1第1項前段、第3項規定，宣告沒
    收，並諭知於全部或一部不能沒收或不宜執行沒收時，追徵
    其價額。
　㈡幫助犯係指就他人之犯罪加以助力，使其易於實行之積極或
    消極行為而言。其犯罪態樣與實行犯罪之正犯有異，所處罰
    者乃其提供助力之行為本身，而非正犯實行犯罪之行為。因
    此幫助犯不適用責任共同之原則，對正犯所有供犯罪所用或
    因犯罪所得之物，無從併為沒收之諭知（最高法院100年度
    台上字第2701號判決意旨參照）。是被告所幫助之正犯向如
    附表所示2名被害人詐欺取財之犯罪所得，無庸於本案對被
    告諭知沒收或追徵。
　㈢犯第14條之罪，其所移轉、變更、掩飾、隱匿、收受、取得
    、持有、使用之財物或財產上利益，沒收之，洗錢防制法第
    18條第1項前段固有明文。然被告既非實際上提領詐欺所得
    款項之人，無掩飾隱匿詐欺贓款之犯行，非洗錢防制法第14
    條第1項之正犯，自無上開條文之適用。
　㈣被告提供之本案帳戶提款卡，雖交付他人作為詐欺取財、洗
    錢所用，惟本案帳戶已被列為警示戶，無法再供交易使用，
    且提款卡本身之價值甚低，對之宣告沒收實欠缺刑法上之重
    要性，故依刑法第38條之2第2項規定，不予宣告沒收。
五、適用之法律：
  ㈠刑事訴訟法第299條第1項前段。
　㈡洗錢防制法第2條第2款、第14條第1項、第16條第2項。
　㈢刑法第11條前段、第30條第1項前段、第2項、第339條第1項
    、第55條、第47條第1項、第42條第3項前段、第38條之1第1
    項前段、第3項。
　㈣刑法施行法第1條之1第1項。
本案經檢察官唐先恆提起公訴，檢察官黃智勇、林宜賢到庭執行
職務。
中　　華　　民　　國　　111 　年　　10　　月　　21　　日
                  刑事第三庭  審判長法　官  羅貞元
　　 　　　　　　　　　　　　　　 　法　官  郭世顏
　　 　　　　　　　　　　　　　　   法　官  申惟中
以上正本證明與原本無異。　　　　　　　　　　　　　　　　如不服本判決應於收受判決後20日內向本院提出上訴書狀，並應敘述具體理由。其未敘述上訴理由者，應於上訴期間屆滿後20日內向本院補提理由書(均須按他造當事人之人數附繕本)「切勿逕送上級法院」。告訴人或被害人如對本判決不服者，應具備理由請求檢察官上訴，其上訴期間之計算係以檢察官收受判決正本之日期為準。　　　　　　　　　　　　　　　　　　　　　　　　　　　　　　          　　　　　　書記官　劉碧雯
中　　華　　民　　國　　111 　年　　10　　月　　21　　日
附錄本案論罪科刑法條：
中華民國刑法第30條
幫助他人實行犯罪行為者，為幫助犯。雖他人不知幫助之情者，
亦同。
幫助犯之處罰，得按正犯之刑減輕之。
中華民國刑法第339條
意圖為自己或第三人不法之所有，以詐術使人將本人或第三人之
物交付者，處5年以下有期徒刑、拘役或科或併科50萬元以下罰
金。
以前項方法得財產上不法之利益或使第三人得之者，亦同。
前二項之未遂犯罰之。
洗錢防制法第14條
有第二條各款所列洗錢行為者，處7年以下有期徒刑，併科新臺
幣5百萬元以下罰金。
前項之未遂犯罰之。
前二項情形，不得科以超過其特定犯罪所定最重本刑之刑。
附表：
編號 被害人 犯罪過程    證據名稱 1 甲○○（原姓名：乙○○） 不詳詐騙份子透過網路交友軟體假意與甲○○交友後，以LINE暱稱「薯條」向甲○○佯稱可在Crowd casting投資平台投資獲利云云，再自稱客服人員向甲○○佯稱須繳納罰款、保證金、所得稅、跨境手續費等才能出金云云，使甲○○陷於錯誤，於109年8月28日22時2分，以網路銀行轉帳8萬元至本案帳戶。上開詐騙份子旋於同日22時15分、16分，持提款卡自ATM將上開8萬元提領一空。嗣甲○○發現媒體報導該投資平台為詐騙手法，始知受騙。    ⒈告訴人甲○○警詢供述（見761偵卷第49至55頁） ⒉甲○○手機LINE對話紀錄（見761偵卷第78至84頁） ⒊內政部警政署反詐騙諮詢專線紀錄表（見761偵卷第65頁） 2 丁○○ 不詳詐騙份子透過網路交友軟體假意與丁○○交友後，以LINE暱稱「Kevin」向丁○○佯稱可在Crowd casting投資平台投資獲利云云，使丁○○陷於錯誤，於109年8月24日22時6分，以網路銀行轉帳4萬元至本案帳戶。上開詐騙份子旋於同日22時41分，持提款卡自ATM將上開4萬元提領一空。嗣丁○○欲提領獲利，因遭對方要求繳納鉅額費用而起疑，繼而與對方失去聯繫，始知受騙。    ⒈告訴人丁○○警詢供述（見2350偵卷第263至265頁） ⒉丁○○手機LINE對話紀錄（見2350偵卷第271至275頁） ⒊丁○○手機行動轉帳交易明細（見2350偵卷第269頁）